臺灣高雄地方法院刑事判決　　　　　　　　　　　　九十一年度訴字第一一三號
　　公　訴　人　臺灣高雄地方法院檢察署檢察官
　　被　　　告　甲○○
右列被告因誣告案件，經檢察官提起公訴（九十年度偵字第二二八二八號），本院判
決如左：
    主  文
甲○○意圖使他人受刑事處分，向該管公務員誣告，處有期徒刑肆月，緩刑貳年。
    事  實
一、甲○○前曾於民國八十五年間轉向友人借貸與丙○○○（起訴書誤載為蘇林春蓉
    ）新台幣（下同）二百餘萬元，惟丙○○○均未歸還，乃由甲○○分期為丙○○○代墊清償中。嗣甲○○於八十八年六月某日，因住處房屋將遭法院強制執行，
    而要求丙○○○清償上揭債款，丙○○○遂在高雄市鹽埕區○○○路八十五之一
    號將其向乙○○借得之支票四張（發票人、發票日期、支票號碼及面額均詳如附
    表所示）交付甲○○，作為供清償八十五年間借款之用。惟丙○○○所交付前揭
    四張支票屆期後，均因存款不足無法兌現，甲○○為取得其債權，竟意圖使蘇林
    春蓉受詐欺犯罪之刑罰，明知上揭四張支票係丙○○○交付作為清償八十五年間
    借款之票據，於八十九年十二月二十九日委由不知情且不知名者撰狀及於偵查中
    到庭陳述，虛構丙○○○於八十八年七月間，在高雄市鹽埕區○○○路八十五之
    一號持前揭四張支票，向甲○○借款三十萬元，致甲○○陷於錯誤而交付現金涉
    犯詐欺罪嫌云云，向有偵查犯罪職務之臺灣高雄地方法院檢察署檢察官提起告訴
    。嗣經甲○○於九十年四月十七日在檢察官偵查庭中自白其誣告犯行，該署檢察
    官始察覺有異後，於九十年九月二十七日以九十年度偵字第九八四號對丙○○○
    為不起訴處分。
二、案經臺灣高雄地方法院檢察署檢察官主動偵查起訴。
    理  由
一、右揭事實，訊據被告甲○○均坦承不諱，並有如附表所示之支票影本四紙及退票
    理由單一紙在卷足憑，而被告取得對證人丙○○○之債權，確係於八十五年間許
    因丙○○○持其本人簽發之支票，商請被告代為貸得二百餘萬元之事實，除經被
    告供承及證人丙○○○於偵查中證陳屬實外，並有支票及退票理由單各五紙附卷
    憑查。再證人蘇林春蓉所交付前揭四張支票係為清償被告甲○○舊債三十萬元所
    用，並非於八十八年七月間另行向被告借得之事實，亦經證人丙○○○於偵查中
    證陳無訛，且核與被告自白之情詞及證人即發票人乙○○於本院審理中到庭結證
    所述相互一致，乃被告既於明知上揭四張支票係蘇林春蓉交付作為清償八十五年
    間借款之票據，竟於八十九年十二月二十九日委由不知情且不知名者撰狀及於偵
    查中到庭陳述，虛構蘇林春蓉於八十八年七月間，在高雄市鹽埕區○○○路八十
    五之一號持前揭四張支票，向甲○○借款三十萬元，使甲○○陷於錯誤交付現金
    ，故涉犯詐欺罪嫌云云，此有告訴狀及訊問筆錄（詳見偵查卷第二十二頁）在卷
    可查，足證被告確係於無法兌現支票後，虛構事實而向有偵查犯罪職務之臺灣高
    雄地方法院檢察署檢察官誣告丙○○○涉有詐欺罪嫌。從而被告主觀上確有使丙○○○受詐欺之刑事處分，客觀上亦有明知為不實之事項而虛構之行為。故本案
    事證已臻明確，被告犯行堪予認定。
二、按刑法第一百六十九條之誣告罪，以意圖他人受刑事或懲戒處分，向該管公務員
    誣告為構成要件，故該項犯罪不特須指出其具體事實足以使人受刑事或懲戒處分
    ，且須明知其為虛偽，具有故意構陷之情形始能成立；若告訴人以自己親歷被害
    事實，堅指被訴人有犯罪行為，指名向該管公務員告訴者，即不能謂告訴人不應
    負誣告罪責，最高法院二十二年上字第三三六八號及三十二年上字第一八四號判
    例參照。本案證人丙○○○原提供予被告附表所示之支票，既係為供八十五年所
    積欠之舊債清償使用，並非另行借款三十萬元，乃被告竟於告訴狀及檢察官偵查
    中，虛構丙○○○於八十八年七月間有借得三十萬元現金之事實，自足使丙○○○受有詐欺犯罪追訴處罰之危險，且其上開不法手段亦致國家司法權之行使受有
    阻礙。故核被告所為，係犯刑法第一百六十九條第一項之誣告罪。被告於偵查中
    即檢察官九十年四月十七日訊問時，即已自白其誣告犯罪，致檢察官得以察覺真
    相，適時對證人丙○○○為不起訴處分，此有臺灣高雄地方法院檢察署檢察官九
    十年度偵字第九八四號不起訴處分書在卷憑查，故應酌依刑法第一百七十二條之
    規定減輕其刑。被告明知其所指訴之事項為不實，猶利用不知情者代為撰狀提起
    告訴，故其此部分犯行，應屬間接正犯。爰審酌被告涉有誣告犯行之動機，係唯
    恐住處房屋遭法院強制執行，而證人丙○○○復積欠借款數年拒絕清償，始無奈
    出此下策，其情尚可憫恕，及被告於虛偽告訴後，旋即於檢察官第二次開庭時自
    白其犯罪，對證人丙○○○及國家司法權之危害非鉅等一切情狀，量處如主文所
    示之刑。末查，被告未曾受有期徒刑以上刑之宣告，此有臺灣高雄地方法院檢察
    署刑案資料查註紀錄表及臺灣高等法院被告全國前案紀錄表在卷供佐，因一時失
    慮，偶罹刑典，經此偵審及刑之教訓，信無再犯之虞，本院認前開對其刑之宣告
    ，以暫不執行為適當，爰併予諭知緩刑貳年，用啟自新。
據上論斷，應依刑事訴訟法第二百九十九條第一項前段、刑法第一百六十九條第一項
、第一百七十二條、第七十四條第一款，判決如主文。
中      華      民      國      九十一      年     六     月    十二    日
                                臺灣高雄地方法院刑事第二庭
                                      法  官    李代昌
右正本證明與原本無異。
如不服本判決，應於判決送達後十日內，向本院提出上訴狀。
                                      書記官    吳月華
中      華      民      國      九十一      年     六     月    十四    日
附錄本判決論罪科刑適用法條
中華民國刑法第一百六十九條
 (誣告罪)
意圖他人受刑事或懲戒處分，向該管公務員誣告者，處七年以下有期徒刑
。
意圖他人受刑事或懲戒處分，而偽造、變造證據，或使用偽造、變造之證
據者，亦同。
附表
附表：
┌──┬────┬───────────┬─────┬─────────
│編號│ 發票人 │ 發票日（民國）       │ 支票號碼 │ 票面金額（新台幣)│
├──┼────┼───────────┼─────┼─────────┤
│一、│ 乙○○ │ 八十八年九月三十日   │ AU0000000│ 七萬五千元       │
├──┼────┼───────────┼─────┼─────────┤
│二、│ 乙○○ │ 八十八年十月三十日   │ AU0000000│ 七萬五千元       │
├──┼────┼───────────┼─────┼─────────┤
│三、│ 乙○○ │ 八十八年十一月三十日 │ AU0000000│ 七萬五千元       │
├──┼────┼───────────┼─────┼─────────┤
│四、│ 乙○○ │ 八十八年十二月三十日 │ AU0000000│ 七萬五千元       │
└──┴────┴───────────┴─────┴─────────┘
